臺灣板橋地方法院民事判決　　　　　　　99年度訴字第1301號
原　　　告　張月美
被　　　告　林文章
上列當事人間請求排除侵害事件，經本院於民國100 年4 月13日
言詞辯論終結，判決如下：
    主  文
原告之訴駁回。
訴訟費用由原告負擔。
    事實及理由
壹、程序事項：
一、按訴狀送達後，原告不得將原訴變更或追加，但請求之基礎
    事實同一者；擴張、減縮應受判決事項之聲明者，不在此限
    。民事訴訟法第255 條第1 項第2 、3 款定有明文。查本件
    原告起訴時聲明為：「外牆之修復由被告負責。被告應
    賠償原告損失共新臺幣55萬3 千元，自宣判日起至清償日止
    ，按年息5 ％加計利息。訴訟費用由被告負擔。」（見本
    院卷第4 頁），嗣於99年11月4 日本院準備程序原告當庭表
    示因沒有證據證明被告之辱罵行為，乃撤回其對被告主張公
    然侮辱侵權行為之損害賠償請求部分等語（見本院卷第74頁
    筆錄），並更正訴之聲明第2 項為：「被告應賠償原告壁癌
    之修補費用新臺幣61,386元。」，核其所為係屬減縮應受判
    決事項之聲明，揆諸首揭規定，原告所為訴之變更，合於法
    律規定，應予准許。
貳、實體事項：
一、原告起訴主張：
(一)、緣原告於民國82年7 月間因買賣而購得新北市○○區○○路
    2 段367 號2 樓房屋（下稱系爭房屋），被告之建物（僅一
    層）則位於隔壁，於98年11月間，被告以失竊為由，未經原
    告同意，私自加蓋屋頂鐵皮，而其加蓋之鐵皮屋簷過於突出
    ，擋到系爭房屋之部分窗戶，造成系爭房屋之通風、採光不
    佳，且致使雨水注入系爭房屋導致系爭房屋之窗戶嚴重龜裂
    、產生牆壁壁癌，此有板橋地檢署99年度偵字第1169號刑事
    案件卷證資料可參。況原告於98年7 月間欲賣屋時，因客戶
    反應，才知被告之建物係林地無建號，是違建，而被告之建
    物既有上述侵害原告系爭房屋所有權之情形，原告乃依民法
    第767 條規定，訴請被告應排除侵害、恢復原狀，及依民法
    第765 、777 條，請求其拆除加蓋鐵皮，並依民法第184 條
    規定，請求被告應賠償原告壁癌之修復費用新臺幣（下同）
    6 萬1386元。原告前曾多次與被告協調，被告均不賠償，還
    私下找人半夜恐嚇吵鬧原告，請求鈞院依法速判等語。
(二)、聲明：外牆之修復由被告負責。被告應賠償原告壁癌之
    修補費用61,386元。
二、被告答辯則為：
(一)、被告係於77年6 月23日購買新北市○○區○○段956 地號土
    地及其上未辦保存登記門牌號碼新北市○○區○○路2 段36
    9 號之建物（下稱系爭建物），土地部分業已登記完畢，被
    告目前住居使用系爭建物中。原告則是於82年7 月5 日購買
    系爭房屋，故被告是早原告5 年購買的，系爭房屋原本就是
    沒有窗戶的設計，故原告若認系爭房屋通風採光不良，那是
    系爭房屋自己的問題，與被告無關。被告於98年11月16日確
    實有遭竊，並因此出資加裝鐵皮防竊，但並未造成原告任何
    損害，也沒有侵入原告住宅或毀損原告任何物品，此業經板
    橋地檢署以99年度偵字第1169號及99年度偵續字第321 號均
    為不起訴處分在案可證。況原告系爭房屋為二樓，被告之系
    爭建物為一樓，如何可能損害到原告之系爭房屋？再者，原
    告之系爭房屋係於66年12月13日即建築完成，有建物登記謄
    本可證，其屋齡有30餘年，原告所稱壁癌云云，顯係房屋老
    舊自然所致，與被告無關，若原告主張被告有侵權行為、妨
    礙其所有權之情事云云，自應由原告舉證等語。
(二)、聲明：原告之訴駁回。
三、兩造不爭執事項：
(一)、原告於82年7 月間因買賣而取得新北市○○區○○路2 段36
    7 號2 樓房屋之所有權，系爭房屋係於66年12月13日建築完
    成；被告係於77年6 月23日因買賣取得新北市○○區○○段
    956 地號土地及該土地上門牌號碼新北市○○區○○路2 段
    369 號建物之所有權，該建物未辦保存登記，為違建。並有
    土地及建物登記謄本、房屋課稅現值、新北市政府違章建築
    拆除大隊99年9 月8 日北縣拆認一字第0990045831號函在卷
    可稽。
四、本院得心證之理由：
(一)、就原告聲明第1 項：「外牆之修復由被告負責。」部分：
、按起訴應以訴狀表明應受判決事項之聲明，提出於法院為之
    ，民事訴訟法第244 條第1 項第3 款定有明文。又給付判決
    之主文，就所命給付之標的物、行為義務之內容等，必須記
    載明確，標的物如為特定物，其記載之方法尤須具體而特定
    ，以免將來執行時發生爭議，有最高法院70年度台上字第59
    7 號判決意旨可參。
、經查，本件原告起訴狀記載訴之聲明第1 項為「外牆之修復
    由被告負責。」，顯然對於請求被告應為之行為，並未具體
    ，亦未特定，核與前揭最高法院判決要旨不符，而經本院迭
    次於99年8 月19日當庭諭知原告應予補正、復於99年11月4
    日當庭限期原告補正、再於100 年3 月2 日當庭裁定原告應
    於庭後五日內補正適當、明確、合法之訴之聲明到院，然原
    告迄今均未補正具體特定合法可供執行之聲明到院，有本院
    收文資料查詢清單在卷可證（見本院卷第10 3頁），是其聲
    明第1 項部分，揆諸上開說明，顯然與法未合，應予駁回。
(二)、就原告聲明第2 項部分：
、原告上揭主張，固據其提出土地登記謄本、房屋介紹資訊、
    原告自製估價單、特力屋新莊分公司S/O 訂單（報價）為證
    ，然被告以前揭情詞置辯，是本件爭點厥為：原告主張依民
    法第767 、765 、777 、184 條規定，請求被告賠償61,386
    元，是否有理？茲敘述如下：
、按當事人主張有利於己之事實者，就其事實有舉證之責任，
    民事訴訟法第277 條前段定有明文。又民事訴訟如係由原告
    主張權利者，應先由原告負舉證之責，若原告先不能舉證，
    以證實自己主張之事實為真實，則被告就其抗辯事實即令不
    能舉證，或其所舉證據尚有疵累，亦應駁回原告之請求，此
    有最高法院17年上字第917 號判例意旨可資參照。本件原告
    主張被告在系爭建物上加蓋鐵皮屋頂導致原告之系爭房屋產
    生壁癌乙節，既為被告否認其間具有因果關係，自應由原告
    就此有利於己之事實負舉證責任。然查，原告對於兩者是否
    具有因果關係部分，並未提出任何積極證據以實其說，復自
    承系爭房屋確係於66年12月13日即建築完成等語在卷，且有
    建物登記謄本附卷可憑，自堪認定，而衡諸社會通念，一般
    房屋屋齡達30餘年，因陳舊或下雨而自然產生毀損或壁癌等
    現象，多有其例，故原告空言指稱系爭房屋之壁癌係被告加
    蓋鐵皮屋頂所致云云，非可逕採，被告所辯，尚屬有理。
、次查，原告復拒絕至現場履勘測量（見本院卷第76、88頁）
    ，而觀之偵查卷內現場照片可知，原告之系爭房屋與被告之
    系爭建物兩者並非緊連，之間容有屋距，被告之系爭建物亦
    未完全遮擋住原告系爭房屋之窗戶，被告加裝之屋頂鐵片及
    隔水板（透明膠板）所裝設之位置及方式，係架設在被告原
    有之紅色鐵片屋頂與後方牆壁之間，並無接觸到原告系爭房
    屋之外牆等情，皆有現場照片在卷可稽（見99年度偵續字第
    321 號卷第33、28頁），因此，原告所稱系爭房屋通風採光
    不良、產生壁癌等情是否即為被告加蓋鐵皮屋頂所致，顯然
    容有疑義。又查，原告告訴被告所涉毀損、無故侵入住宅等
    罪嫌，業經臺灣板橋地方法院檢察署檢察官分別以99年度偵
    字第1169號、99年度偵續字第321 號不起訴處分在案，而原
    告所指系爭房屋牆壁滲水、龜裂部分，衡諸被告加裝之鐵板
    暨隔水板之安裝位置，相距甚遠，依一般經驗法則及地檢署
    現場勘驗之結果，可知被告裝設之鐵板，尚不足致生原告所
    稱之漏水或龜裂情形，另參以原告亦自承系爭房屋自89年間
    起即有裂縫及滲水之問題，其中裂縫之處亦曾自行予以修補
    封住等情，有該不起訴處分書兩份在卷為憑，益證被告抗辯
    並無因果關係乙節，堪可採信。
、末查，原告另自承其尚未施工修復，僅係預估等語在卷（見
    本院卷第108 頁背面筆錄），故原告系爭房屋室內部分是否
    實際受有如其所稱之61,386元之損害，即難遽認；至原告之
    系爭房屋之外牆則本來即無油漆、磁磚等裝飾，此有現場照
    片在卷可佐（見99年度偵續字第321 號卷第29頁），原告亦
    未提出任何證據證明外牆受有何等損害，是亦難認系爭房屋
    之外牆受有何等損害之情。從而，原告既不能舉證證明系爭
    房屋有無受損、以及所受損害是否與被告加裝鐵皮屋頂間具
    有因果關係等節，則其主張依民法第767 、765 、777 、18
    4 條規定，請求被告賠償61,386元，即屬無據。
、綜上所述，原告依侵權行為、所有權之法律關係請求被告給
    付61,386元，為無理由，應予駁回。
五、本件判決事證基礎已臻明確，兩造其餘主張、陳述及所提證
    據暨攻擊、防禦方法，經本院審酌後，認與判決結果均無影
    響，爰不一一論述，併予敘明。
六、結論：原告之訴一部為不合法、一部為無理由。爰依民事訴
    訟法第78條，判決如主文。
中    華    民    國   100    年    4     月    27    日
              民事第三庭  審判長法  官  陳財旺
                                法  官  朱耀平
                                法  官  吳金芳
以上正本係照原本作成。
如對本判決上訴，須於判決送達後20日內向本院提出上訴狀。如
委任律師提起上訴者，應一併繳納上訴審裁判費。
中    華    民    國   100    年    4     月    27    日
                                書記官  陳昭綾